【裁判字號】    97,台上,377
【裁判日期】    970124
【裁判案由】    偽造有價證券
【裁判全文】
最高法院刑事判決              九十七年度台上字第三七七號
上  訴  人  甲○○
上列上訴人因偽造有價證券案件，不服台灣高等法院台南分院中
華民國九十六年十月三十一日第二審判決（九十六年度上訴字第
一一五號，起訴案號：台灣嘉義地方法院檢察署九十三年度偵字
第五六五七號，九十四年度偵字第一六四九、一六五○、一六五
一號），提起上訴，本院判決如下：
    主  文
上訴駁回。
    理  由
按刑事訴訟法第三百七十七條規定：上訴於第三審法院，非以判
決違背法令為理由，不得為之。是提起第三審上訴，應以原判決
違背法令為理由，係屬法定要件。如果上訴理由狀並未依據卷內
訴訟資料，具體指摘原判決不適用何種法則或如何適用不當，或
所指摘原判決違法情事，顯與法律規定得為第三審上訴理由之違
法情形，不相適合時，均應認其上訴為違背法律上之程式，予以
駁回。本件原判決認定上訴人甲○○於原審審理其於民國八十七
、八十八年間所犯偽造有價證券等罪犯行（九十二年度上訴字第
九四三號）期間，仍不知悛悔，另行起意，與黃麗英（為另案判
決效力所及，經台灣嘉義地方法院檢察署檢察官不起訴處分確定
）及綽號「阿南」、「賊仔龍」等不詳姓名之成年男子，共組虛
設行號詐騙集團，推由上訴人冒稱「余清訓」名義，使用「永多
益、南北什貨、余清訓、台中縣大里市○○路三二一號」名片，
另由黃麗英冒稱「陳王玉」、「陳玉」或「陳美芳」名義，不詳
姓名成年男子冒稱「程進福」名義，持偽刻之「余清訓」、「程
進福」、「陳美芳」等印章，自九十二年九月起至九十三年七月
間止，陸續租得台中縣大里市○○路一四二之一號、三二一號、
嘉義縣朴子市永和里應菜埔一之一號、嘉義縣布袋鎮○○路七十
九號等處作為據點。並以陳嘉文（業經判刑定讞）充當人頭，以
台中縣大里市○○路三二一號租屋處虛設「永多益行」商號，委
由不知情之高文爐向台中縣政府申請營利事業登記證。陳嘉文並
於九十二年十月二十七日在上訴人陪同下向台灣銀行大里分行申
請開設「永多益行」支票存款帳戶，陳嘉文取得支票簿後，將其
中一百五十張空白支票及印鑑章交付上訴人等人；旋又自不詳管
道取得國寶藝品社、陳輝藝之第一銀行帳號○三三六一三號及其
他不詳帳戶，俗稱「芭樂票」之空頭支票。嗣該詐欺集團陸續向
商家訂購貨物，初期先兌現訂貨所交付之支票，後以上開「永多
益行」等之支票或其他無法兌現支票取信於商家，致使陷於錯誤
，陸續交付貨物至上開各據點，上訴人等人嗣後再變賣所詐得之
財物，將贓款朋分花用（其各次犯行詳如原判決事實欄之記載）
等情。因而維持第一審依牽連犯、連續犯之例，從重論處上訴人
共同意圖供行使之用，而偽造有價證券罪刑及宣付保安處分強制
工作之判決，駁回其在第二審之上訴，已綜核全部卷證資料，詳
加斟酌論斷，敘明其所憑之證據及認定之理由，而以上訴人否認
犯罪所持之辯解為不足採，予以指駁綦詳，俱有卷存之證據資料
可資覆按。從形式上觀察，並無判決違背法令之情形存在。查修
正前刑法上之連續犯，係指基於概括之犯意，連續數行為，觸犯
構成犯罪要件相同之罪名而言，故除在主觀上須具備概括之犯意
外，客觀上仍須具備有犯同一罪名之連續數行為，始克相當，即
就行為人之數犯行間，是否得以連續犯以一罪論之，除以依行為
人之主觀犯意判斷外，在客觀上仍應以各犯行之犯罪時間、手段
，依經驗法則、論理法則判斷之，並非謂行為人自供係基於概括
犯意所為之犯罪構成要件相同之所有犯罪行為，均一體有連續犯
之適用。本件上訴人於八十八年八月間曾因連續偽造有價證券犯
行，經原審判刑定讞部分（原審九十二年上訴字第九四三號）與
本件於九十二年十二月三十一日所犯偽造有價證券之犯罪時間相
距達四年有餘，雖其犯罪手段相似，但依經驗法則，顯非基於概
括之犯意所為，尚難遽認係屬連續犯，自非該案判決效力所及，
原判決以其係另行起意，再論以偽造有價證券罪，其適用法則，
並無違誤。又查證據之取捨及其證明力之判斷，屬於事實審法院
之職權，苟其所為之判斷，並不違背經驗法則及論理法則，即不
能任意指為違背法令，而執為合法之第三審上訴理由。而認定犯
罪事實所憑之證據，並不以直接證據為限，間接證據亦包括在內
，審理事實之法院綜合卷內之直接、間接證據，本於推理作用，
於通常一般之人均不致有所懷疑，得確信其為真實之程度者，即
非不得據之為有罪之認定。上訴人等人以陳嘉文充當人頭，在台
中縣大里市○○路三二一號租屋處虛設「永多益行」商號，陳嘉
文並在上訴人陪同下向台灣銀行大里分行申請開設「永多益行」
支票存款帳戶，將其中一百五十張空白支票及印鑑章交付上訴人
等人。嗣上訴人除交付吳克興票號AN00000000號、面額新台幣二
十六萬七千一百元、發票日九十三年一月五日「永多益行」支票
一張外，並與黃麗英偽造「陳玉」、「余清訓」為共同發票人、
同金額、發票日九十二年十二月三十一日之本票一紙，供作擔保
，以取信於吳克興，致使吳克興陷於錯誤，交付訂購之貨品至「
永多益行」之事實，業據共犯陳嘉文自白不諱，並經被害人吳克
興證述無異（原審卷(一)第一一三至一五八頁、卷(二)第一四一至一
四三頁），原審論處上訴人共同偽造有價證券罪刑，已詳敘其取
捨證據及證據證明力判斷之理由，其採證並無違背證據法則。雖
上訴人曾聲請鑑定如原判決附表２偽造本票上「余清訓」之筆跡
，然因該本票為影本，無法鑑定，嗣上訴人亦捨棄鑑定本票之聲
請（原審卷(一)第一三八頁），原審未依聲請為無益之調查，復無
違法可言。另查證人已由法官合法訊問，且於訊問時予當事人詰
問之機會，其陳述明確別無訊問之必要者，不得再行傳喚，刑事
訴訟法第一百九十六條定有明文。共犯陳嘉文於第一審審理時（
台灣台中地方法院九十四年度訴字第二八○號）已經法官合法訊
問，並經交互詰問，明確指稱：「是余清圳（即上訴人）帶我去
銀行開立帳戶，並且申請空白支票，申請到空白支票，銀行直接
拿給余清圳，我就把開戶的卬鑑章交給他們」、「帶我去辦理營
利事業登記及前往銀行開立支票存款的都是甲○○，開戶後空白
支票及印章我也是交給甲○○，我都稱呼甲○○老闆」等語（第
一審卷(一)第一一三至一五八頁）。原審提示共犯陳嘉文之證詞，
上訴人及其辯護人均聲稱無意見（原審卷(一)第七二、七三頁）；
而審判長問尚有何證據要調查時，上訴人及其辯護人亦均表示：
「無」（原審卷(二)第二九頁）；又上訴人於第一審審理時明確表
示捨棄傳喚黃麗英（原審卷(一)第七四頁），原審未進行重複詰問
及傳訊，復無應於審判期日調查之證據未予調查之違法可言。上
訴意旨置原判決上開明確論斷於不顧，對原審取捨證據及證據證
明力判斷之審判職權行使，任憑己見，或就同一證據資料為相異
之評價，或就不影響於判決本旨事項再為事實上之爭辯，均與法
律規定得為第三審上訴理由之違法情形，不相適合，其上訴為違
背法律上之程式，應予駁回。
據上論結，應依刑事訴訟法第三百九十五條前段，判決如主文。
中    華    民    國  九十七  年    一    月  二十四  日
                      最高法院刑事第二庭
                          審判長法官  紀  俊  乾
                                法官  黃  正  興
                                法官  陳  東  誥
                                法官  林  錦  芳
                                法官  韓  金  秀
      本件正本證明與原本無異
                                      書  記  官
中    華    民    國  九十七  年    一    月  二十八  日
                                                      Ｅ


司法院資訊處製作；財團法人民間司法改革基金會備份。
